【裁判字號】    88,自,371
【裁判日期】    890530
【裁判案由】    詐欺
【裁判全文】
臺灣高雄地方法院刑事裁定                          八十八年度自字第三七一號
    自  訴  人  丙○○
    被      告  辛○○
    選任辯護人  阮文泉
                葉銘進  律師
    被      告  壬○○
    被      告  甲○○
右列被告因詐欺等案件，經自訴人提起自訴，本院裁定如左：
    主  文
自訴駁回。
    理  由
一、按法院或受命法官於自訴案件第一次審判期日前訊問及調查結果，如認為案件有
    刑事訴訟法第二百五十二條至第二百五十四條之情形者，得以裁定駁回其自訴，
    同法第三百二十六條第三項定有明文。次按刑法詐欺罪之成立要件，須行為人意
    圖為自己或第三人不法之所有，以詐術使人將本人或第三人之物交付為要件。至
    所謂以詐術使人交付，則必須被詐欺人因其詐術而陷於錯誤，若其用方法，不能
    認為詐術，亦致使人陷於錯誤，即不構成該罪。
二、本件自訴意旨略稱：（一）被告辛○○自民國八十六年初開始陸續向自訴人調借
    金錢，並依約償還以取得自訴人之信任後，逐漸擴大借款數額，累積至積欠自訴
    人新台幣（下同）二百六十七萬元時，被告即遷居他處，避不見面，因認被告涉
    有詐欺取財罪嫌；（二）被告壬○○於八十六年春季向自訴人商借三十萬元，佯
    稱每月可讓自訴人賺取一萬二千元之利息，自訴人不疑有他，於同年二月將三十
    萬元交付被告，惟被告僅依約交付二個月之利息即未繼續付息，其後雖返還本金
    十五萬元，但其他支票均未獲兌現，因認被告涉犯詐欺取財罪嫌。（三）被告甲○○經營之養雞場營運不佳，竟仍向自訴人佯稱雞價正好且資金回收甚快，使自
    訴人陷於錯誤而投資十二萬元，惟被告收受投資款項後，藉詞不簽合約、不開股
    東會，亦不提供帳目供自訴人查詢，並以「你給我記住，大家相堵會著」等語恐
    嚇自訴人。嗣至八十八年六月二十五日自訴人與被告及案外人即股東戊○○開會
    時，始得知所養二批雞隻分別病死百分之十五及百分之五十，養雞場均嚴重虧損
    。因認被告涉有詐欺取財罪、偽造文書罪及恐嚇安全罪等罪嫌。
二、本院經查：
（一）被告辛○○固坦承有向自訴人借用上開款項，惟已與自訴人達成和解約定償還
      方法與條件，此有和解書協議書一份在卷可稽。被告先前多次借貸多有清償，
      且自訴人出借之上開金額又係數筆借款累積而成，此為自訴人於自訴狀所自承
      ，足見被告借款時之清償能力不足，應為自訴人所明知。被告嗣後縱有未能如
      期清償，亦屬自訴人貸與資金時所應得預見，難認被告有何施用詐術之行為。
      此外查無證據證明借款當時有何詐欺犯行，其犯罪嫌疑尚有不足，是本件純屬
      民事糾葛。
（二）被告壬○○亦坦承有向自訴人借用三十萬元，但係轉借予他人，伊於自訴人提
      起本件訴訟前已清償十五萬元及部分利息，嗣後並將伊對案外人乙○○之債權
      轉讓與自訴人，藉以清償對自訴人所欠債務，有切結書一份在卷可按，此外亦
      查無被告有何施用詐術之行為，是本件亦純屬民事債務糾紛，與詐欺罪無涉。
（三）被告甲○○坦承有向自訴人遊說投資養雞場事業並收受投資款十二萬元，但辯
      稱係因經營不善導致虧損，自訴人不願繼續出資始提起本件自訴，伊並未恐嚇
      自訴人等語。經查，被告收受自訴人之投資款之事實，固有收據乙紙在卷可參
      ；而被告與案外人己○○、丁○○及自訴人合資經營養雞場事業，亦據證人己○○、丁○○到庭結證屬實。惟自訴人參與投資後，實際負責經營養雞場者仍
      為被告，自訴人對於養雞事業並未參與，此為自訴人所自承，則被告與自訴人
      間應屬隱名合夥之契約關係；又被告收受自訴人投資款後，用以購買養雞場之
      小雞，此經證人庚○○到庭結證無訛。被告既有實際經營養雞事業，並將合夥
      人提供之資金投入合夥事業，自難認被告有何詐欺犯行。至養雞場經營不善而
      虧損之風險，本可由自訴人於參與投資前加以評估，不得於投資失利後任意指
      責合夥人之要約為詐欺。至被告與自訴人間如何核對養雞事業之帳目，概屬隱
      名合夥契約之內部關係，若有紛爭，應由合夥人循民法規定退夥或終止隱名合
      夥契約以結算其損益，始為正途。自訴人又不能證明被告有何偽造文書及加害
      其生命、身體、自由、、名譽、財產之恐嚇犯行，其率爾提起詐欺、偽造文書
      及恐嚇罪之自訴，於法尚有未合。
三、此外，復查無其他積極證據足以證明被告三人有何詐欺、偽造文書及恐嚇之犯行
    ，其犯罪嫌疑尚有不足。又自訴人於被告三人出面與其訂立和解契約後，旋即具
    狀撤回自訴，顯見其提起本件自訴，係為恫嚇被告三人出面償債而為。揆諸首開
    規定，應以裁定駁回其自訴。
據上論結，依刑事訴訟法第三百二十六條第三項，第二百五十二條第十款裁定如主文
。
中    華    民    國      八十九      年      五      月      三十      日
                                  臺灣高雄地方法院刑事第三庭
                                    審判長法  官  宋  明  中
                                          法  官  涂  裕  洪
                                          法  官  葉  啟  洲
右正本證明與原本無異。
如不服本裁定，應於裁定送達後五日內，向本院提出抗告狀。
                                          書記官  盧  雅  婷
中    華    民    國      八十九      年      五      月     三十一     日


司法院資訊處製作；財團法人民間司法改革基金會備份。
